【裁判字號】    99,抗,954
【裁判日期】    990630
【裁判案由】    聲明異議
【裁判全文】
臺灣高等法院民事裁定                   99年度抗字第954號
抗  告  人  己○○
            丙○○
            辛○○
上列抗告人因與相對人甲○○○等間分割共有物強制執行事件聲
明異議，抗告人對於中華民國99年6月1日臺灣新竹地方法院99年
度執事聲字第22號裁定提起抗告，本院裁定如下：
    主  文
抗告駁回。
抗告訴訟費用由抗告人負擔。
    理  由
一、按執行名義變賣共有物，以價金分配於各共有人者，執行法
    院得予以拍賣，並分配其價金，其拍賣程序準用關於動產或
    不動產之規定，強制執行法第131條第2項定有明文。又強制
    執行法第12條規定之聲請或聲明異議係對於強制執行之命令
    ，或對於執行法官、書記官、執達員實施強制執行之方法，
    強制執行時應遵守之程序，或其他侵害利益之情事等程序上
    事項，請求執行法院救濟之程序。若係對於實體上法律關係
    所為之爭執，則非聲請或聲明異議所得救濟。次按強制執行
    法第18條規定：強制執行程序開始後，除法律另有規定外，
    不停止執行。有回復原狀之聲請，或提起再審或異議之訴，
    或對於和解為繼續審判之請求，或提起宣告調解無效之訴、
    撤銷調解之訴，或對於許可強制執行之裁定提起抗告時，法
    院因必要情形或依聲請定相當並確實之擔保，得為停止強制
    執行之裁定。又「再審以不停止強制執行為原則，非有特別
    必要情形，法院不得為停止執行之裁判，此觀強制執行法第
    18絛第1項、第2項之規定自明」(最高法院85年度台抗字第
    226號裁定要旨參照)。
二、抗告人於原法院聲明異議意旨略以：本件查封之不動產(新
    竹市○○段○○段405-2地號、同段305建號及中山段二小段
    397建號(下稱系爭不動產)為遺產，已經過分割登記確定，
    在抗告人不同意重分之情形下，原法院竟受理相對人甲○○
    ○、乙○○、丁○○、戊○○、庚○○等提起之分割共有物
    事件，並違法判決變價分割，違反民法第111條、第1164條
    、民事訴訟法第249條、第177條、強制執行法第8條、同時
    觸犯刑法第128條越權受理訴訟罪及124條枉法裁判罪，抗告
    人已提起再審之訴，該事件即回復終結前之訴訟程序，無異
    言詞辯論程序之再開，且抗告人與相對人甲○○○等人間，
    並無金錢上之債權債務關係，相對人不得對抗告人強制執行
    ，原法院竟依相對人甲○○○等之聲請，查封抗告人所有不
    動產、為此聲異議云云。
三、抗告意旨略以：相對人甲○○○等五人並非債權人，不得聲
    請本件強制執行，渠等之債權不成立，伊自得依強制執行法
    第14條提起異議之訴。本件執行名義即原法院97年度訴字第
    482號確定判決，違反民法第111條、第1164條等，若據以執
    行即為違法行為之延續，而有刑法第124條、第128條之責任
    云云。
四、經查，原法院99年度司執字第9116號執行事件，係以原法院
    97年度訴字第482號分割共有物確定判決為執行名義，原法
    院依該判決主文所示系爭不動產准予變價分割，依強制執行
    法第131條第2項準用關於不動產強制執行之規定，自得將系
    爭不動產查封、拍賣，並將賣得價金分配予各共有人。又分
    割共有物之訴，乃必要共同訴訟，須以全體共有人為當事人
    ，在訴訟程序中，應以起訴請求分割之共有人為原告，以其
    餘共有人為被告；在執行程序中，應以判決所載之原告為債
    權人，判決所載之被告為債務人，該債權人、債務人之稱謂
    ，係依強制執行法之規定而設，抗告人主張其與債權人間並
    無金錢債權債務存在，不得列為強制執行程序之債務人云云
    ，乃係誤解執行債權人、債務人之稱謂於強制執行法上之意
    義。又抗告人雖主張本件執名義即原法院97年度訴字第482
    號民事判決，有諸多違法情事，並已提起再審之訴，惟執行
    法院就實體事項之爭執，並無審認權限，當事人對於判決不
    服，應循上訴、再審等程序救濟，非執行法院所得處理，且
    依前揭法律規定及最高法院裁定要旨，抗告人未聲請停止強
    制執行之裁定，並依該裁定提供擔保前，原法院無從停止強
    制執行程序。抗告人以已對執行名義提起再審之訴為由，聲
    明異議，並不可採。抗告人雖又主張本件執行名義有諸多違
    法情事、甲○○○等5人並非債權人云云，惟此涉及實體事
    項之爭執，既非聲請或聲明異議所得救濟，亦非執行法院得
    以審認。抗告人所提異議事由既無可採，原裁定駁回其聲明
    異議，即無不合。抗告意旨猶執前詞，指摘原裁定不當，求
    為廢棄，非有理由。
五、據上論結，本件抗告為無理由，爰裁定如主文。
中    華    民    國    99    年    6    月    30     日
                      民事第七庭
                        審判長法  官  鄭三源
                              法  官  呂太郎
                              法  官  魏麗娟
正本係照原本作成。
本裁定除以適用法規顯有錯誤為理由外，不得再抗告。如提起再
抗告，應於收受後10日內委任律師為代理人向本院提出再抗告狀
。並繳納再抗告費新台幣１千元。
中    華    民    國    99    年    6    月    30     日
                              書記官  廖月女

司法院資訊處製作；財團法人民間司法改革基金會備份。
